【裁判字號】    91,訴,1923
【裁判日期】    920807
【裁判案由】    勞保
【裁判全文】
臺北高等行政法院判決                            九十一年度訴字第一九二三號
                              .
  原      告  甲○○
  被      告  勞工保險局
  代  表  人  廖碧英總經理）.
  訴訟代理人  乙○○
              許恆彰
右當事人間因勞保事件，原告不服行政院勞工委員會中華民國九十一年四月二十五日
台九十勞訴字第○○四五九七一號訴願決定，提起行政訴訟。本院判決如左：
    主  文
原告之訴駁回。
訴訟費用由原告負擔。
    事  實
一、事實概要：緣勞工保險被保險人即原告因於民國（下同）八十九年五月二日上班
    途中車禍受傷，申請八十九年九月二十二日至九十年一月十一日門診治療期間職
    業傷害傷病給付及申請核退職災自墊醫療費用。案經被告審查結果，以其係跨越
    雙黃線行駛致發生事故，依勞工保險被保險人因執行職務而致傷病審查準則第四
    條及第十八條規定不得視為職業傷害，乃於九十年四月二十七日九十保給字第六
    ○一七一○六號書函核定先前所請職業傷害傷病給付應按普通傷害辦理，所請八
    十九年九月二十二日至九十年一月十一日僅門診治療，應不予給付，至前所請職
    業傷病給付亦應改按普通傷害辦理，溢領之一○八、八八一元，於文到十五日內
    以郵政劃撥退回勞保局銷帳；八十九年五月九日因該事故所致傷害入住康寧醫院
    及同年五月二日起至該院門診治療，申請核退職災自墊醫療費用，不予給付。原
    告不服，申請審議，遭審定駁回，提起訴願，遂提起本件行政訴訟。
二、兩造聲明：
  (一)原告聲明：？
  (二)被告聲明：駁回原告之訴。
三、兩造之爭點：被告認定原告係跨越雙黃線行駛致發生事故，依勞工保險被保險人
                因執行職務而致傷病審查準則第四條及第十八條規定不得視為職業
                傷害，是否適法？
  (一)原告主張之理由：（未於言詞辯論期日到場，依其訴狀所陳）
    1.就本件交通事故之發生，原告是一個受害者，事實、證據如下：一、肇事者在
      法庭時，也說原告當時車子是停著的。二、在鑑定時，他亦親口說出汽車及機
      車都沒有受傷，因為是撞到腳，所以受傷的，是原告的左腳（目前仍在復健中
      ）。三、醫師的診斷證明書，受傷的位置，很明確的證明車子停下來後，左腳
      在地上時，才被他的車子撞傷的。四、事故現場圖，機車位置距七十五巷二十
      四弄處，僅是七．六公尺（詳見事故現場圖），很明確的是在遇到無法左轉時
      ，機車移停的距離位置。另依規定應行駛黃線右側，惟原告行駛左側，若能左
      轉過去，是應行駛雙黃線右側，然原告是要左轉，在還沒左轉過去車道，何來
      不依規定駛入來車道？何來行駛雙黃線右側？此係當時有移停之關係，是而在
      左側，若當時不移停時，人車就會往來車道上。
    2.查本件系爭巷道（七十五巷）道路現已有修正，在道路之寬度未變動的情況下
      ，已特意將原告當時要左轉的該條路，增加一個車道，又僅是從原告家中出來
      的巷子（二十四弄）與康寧路三段間，作修正而已，由此可明確看出國家道路
      上出了問題，因若該道路之修正，是在原告發生車禍前，則原告之車禍就不會
      發生。
    3.交通局錯誤的判決，曾害死許多人，如之前的母女火燒車及司機吊照而上吊，
      暴露了執法上的落差。原告於八十九年五月二日發生車禍後，受了傷痛，到目
      前仍在復健；於車禍之當月就被博銳公司退出勞保、健保，同年六月一日遭公
      司惡意資遣，造成失業；被告將原告所請改為一般傷害，請求原告退回原領款
      項；原告於九十一年二月十八日發生急性心肌梗塞。以上原告的情形，若是換
      個人，可能早已不在人間了。
    4.請詳查看審議審定書及訴願決定書之內容，兩者均依據台北市政府警察局交通
      警察大隊之記載為判斷。更可惡的是行政院勞工委員會之訴願決定書，幾乎是
      全文照抄，原告依被告所屬傷病給付科主管陳明志專員之要求，提出肇事原因
      補正敘述寄到行政院勞工委員會，原告連寄兩次肇事敘述，但訴願決定書內卻
      隻字不提。
  (二)被告主張之理由：
    1.按「被保險人遭遇普通傷害或普通疾病，住院診療，不能工作，以致未能取得
      原有薪資，正在治療中者，自不能工作之第四日起，發給普通傷害補助費或普
      通疾病補助費。」勞工保險條例第三十三條定有明文。另「被保險人上、下班
      ，於適當時間，從日常居、住處所往返就業場所之應經途中發生事故而致之傷
      害，視為職業傷害。」、「被保險人於第四條、第九條、第十六條及第十七條
      規定而有左列情事之一者，不得視為職業傷害：一、非日常生活所必需之私人
      行為。二、未領有駕駛執照駕車者。三、受吊扣期間或吊銷駕駛執照處分駕車
      者。四、經交叉路口闖紅燈者。五、闖越鐵路平交道者。六、酒醉駕車者。七
      、行駛高速公路路肩者。八、逆向行駛單行道或跨越雙黃線行駛者。」為勞工
      保險被保險人因執行職務而致傷病審查準則第四條及第十八條所明定。
    2.查本件原告因上班途中車禍受傷，申請八十九年九月二十二日至九十年一月十
      一日門診治療期間職業傷害傷病給付及申請核退職災自墊醫療費用，據台北市
      政府警察局交通警察大隊九十年四月二日北市警交大四字第九○六三四五九○
      ○○號函示，原告所騎機車不依道路交通管理處罰條例第四十五條第三款規定
      駛入來車道。被告乃以原告係跨越雙黃線行駛機致發生事故，不符勞工保險被
      保險人因執行職務而致傷病審查準則第四條及第十八條規定，不得視為職業傷
      害給付標準，以九十年四月二十七日九十保給字第六○一七一○六號書函核定
      所請職業傷害傷病給付應接普通傷害辦理；八十九年九月二十二日至九十年一
      月十一日門診治療，應不予給付。原告不服申請審議，經勞工保險監理委員會
      審定駁回，原告再提訴願亦經駁回在案。
    3.原告訴稱，一、肇事者在法庭時，也說原告當時車子是停著的。二、在鑑定時
      ，他亦親口說出汽車及機車都沒有受傷，因為是撞到腳，所以受傷的，是原告
      的左腳。三、醫師的診斷證明書，受傷的位置，很明確的證明車子停下來後，
      左腳在地上時，才被他的車子撞傷的。四、事故現場圖，機車位置距七十五巷
      二十四弄處，僅是七．六公尺，很明確的是在遇到無法左轉時，機車移停的距
      離位置云云，惟查上開台北市政府警察局交通警察大隊函明確記載，原告八十
      九年五月二日七時四十分駕駛重型機車於台北市○○路○段七十五巷二十四弄
      處與自小客車發生交通事故，肇因於其不依規定駛入來車道。另依道路交通事
      故調查報告表內載明，原告由二十四弄左轉康寧路三段七十五巷時依規定應行
      駛雙黃線右側，惟其行駛左側，有上述資料附卷可稽。又原告未提出可資證明
      之證據，僅自述車禍事實經過，亦無解其違規之事實。綜上，原告之訴，顯無
      理由。
    理  由
一、本件原告經合法通知，未於言詞辯論期日到場，核無行政訴訟法第二百十八條準
    用民事訴訟法第三百八十六條各款所列情形，爰經被告申請，由其一造辯論而為
    判決，合先敘明。
二、按「被保險人遭遇普通傷害或普通疾病，住院診療，不能工作，以致未能取得原
    有薪資，正在治療中者，自不能工作之第四日起，發給普通傷害補助費或普通疾
    病補助費。」勞工保險條例第三十三條定有明文。次按「被保險人上、下班，於
    適當時間，從日常居、住處所往返就業場所之應經途中發生事故而致之傷害，視
    為職業傷害。」、「被保險人於第四條、第九條、第十六條及第十七條規定而有
    左列情事之一者，不得視為職業傷害：一、：：：八、逆向行駛單行道或跨越雙
    黃線行駛者。」勞工保險被保險人因執行職務而致傷病審查準則第四條及第十八
    條第八款亦分別明定。
三、本件原告因於八十九年五月二日上班途中車禍受傷，申請八十九年九月二十二曰
    至九十年一月十一日門診治療期間職業傷害傷病給付及申請核退職災自墊醫療費
    用。案經被告審查結果，以其係跨越雙黃線行駛致發生事故，依勞工保險被保險
    人因執行職務而致傷病審查準則第四條及第十八條規定不得視為職業傷害，乃於
    九十年四月二十七日九十保給字第六○一七一○六號書函核定先前所請職業傷害
    傷病給付應按普通傷害辦理，所請八十九年九月二十二日至九十年一月十一日僅
    門診治療，應不予給付，至前所請職業傷病給付亦應改按普通傷害辦理，溢領之
    一○八、八八一元，於文到十五日內以郵政劃撥退回勞保局銷帳；八十九年五月
    九日因該事故所致傷害入住康寧醫院及同年五月二日起至該院門診治療，申請核
    退職災自墊醫療費用，不予給付。原告不服，申請審議，遭審定駁回，提起訴願
    ，亦遭決定駁回等情，有被告上開函、勞工保險監理委員會審議勞工保險爭議事
    項審定書及行政院勞工委員會訴願決定書等附卷可稽，且為兩造所不爭執，堪信
    為真實。
四、查原告以於八十九年五月二日上班途中車禍受傷為由，前由博銳科技股份有限公
    司申請八十九年五月五日至同年九月二十一日期間共一四○日計一一○、五七三
    元職業傷病給付在案。本件係原告以同一傷勢未癒自行檢送申請書繼續申請八十
    九年九月二十二日至九十年一月十一日期間傷病給付及八十九年五月九日入住康
    寧醫院及同年五月二日起至該院門診治療，申請核退職災自墊醫療費用。合先敘
    明。
五、按無論行政處分之內容為下命、形成或確認，均有產生一種行政法上法律關係之
    可能，不僅應受其他國家機關之尊重，抑且在其他行政機關甚至法院有所裁決時
    ，倘若涉及先前由行政處分所確認或據以成立之事實，即應予以承認及接受，是
    故稱為確認效力，上述事實既為嗣後其他機關裁決之既定的構成要件，故又稱
    為構成要件效力。查原告於於八十九年五月二日七時四十分駕駛JAQ--八八七號
    重機車於台北市○○路○段七十五巷二十四弄處與林毓緯駕駛EF--七○六二號自
    小客車發生交通事故，據臺北市政府警察局交通警察大隊肇因初步分析，原告駕
    駛之JAQ--八八七號重機車不依規定駛入來車道（道路交通管理處罰條例第四十
    五條第三款），至林毓緯駕駛之EF--七○六二號自小客車則尚未發現違規情形，
    有臺北市政府警察局交通警察大隊九十年四月二日北市警交大四字第九○六二四
    五九○○○號函附肇因初步分析研判表及現場圖影本各一份在卷可稽，且依所附
    道路交通事故調查報告表所示，原告所駕駛之重機車顯係跨越雙黃線，侵入來車
    道。從而，被告依據上開資料，認定原告上開時日發生之車禍，係因原告跨越雙
    黃線所致，並無不合，揆諸前揭規定，被告否准原告所為職業傷害給付之申請，
    而改按普通傷病辦理，要屬有據。從而，原告申請八十九年九月二十二日至九十
    年一月十一日期間之給付，僅因係門診治療，依勞工保險條例第四節有關醫療給
    付之規定，不予給付；另原告前因上開事故請領之職業傷病給付應改按普通傷害
    給付辦理，依首揭勞工保險條例第三十三條規定，應自原告住院第四日即八十九
    年五月十二日起核付至同年月十四日止，按平均日投保薪資一一二八．三元之百
    分之五十給付三日計一、六九二元，原告溢領之一○八、八八一元自應退回，至
      原告八十九年五月九日因上該事故入住康寧醫院及同年五月二日起至該院門診
    ，所申請之核退職災自墊醫療費用，亦不應給付，被告所為上開處分，核無不合
    。
六、按「除本法有規定者外，民事訴訟法第二百七十七條之規定於本節準用之。」行
    政訴訟法第一百三十六條定有明文，次按「當事人主張有利於己之事實者，就其
    事實有舉證之責任。」民事訴訟法第二百七十七條亦有明文。又民事訴訟法第三
    百五十五條「文書，依其程式及意旨得認作公文書者，推定為真正。」規定亦為
    行政訴訟法第一百七十六條所準用。原告主張本件交通事故之發生，原告是一個
    受害者，蓋一、肇事者在法庭時，也說原告當時車子是停著的。二、在鑑定時，
    他亦親口說出汽車及機車都沒有受傷，因為是撞到腳，所以受傷的，是原告的左
    腳（目前仍在復健中）。三、醫師的診斷證明書，受傷的位置，很明確的證明車
    子停下來後，左腳在地上時，才被他的車子撞傷的。四、事故現場圖，機車位置
    距七十五巷二十四弄處，僅是七．六公尺（詳見事故現場圖），很明確的是在遇
    到無法左轉時，機車移停的距離位置云云；但查原告於八十九年五月二日七時四
    十分駕駛重型機車於台北市○○路○段七十五巷二十四弄處與自小客車發生交通
    事故，肇因於其不依規定駛入來車道，另依道路交通事故調查報告表內載明，原
    告由二十四弄左轉康寧路三段七十五巷時依規定應行駛雙黃線右側，惟其行駛左
    側，已如前述，臺北市政府警察局交通警察大隊上開函係公文書，依前揭規定，
    自應推定為真正，原告未提出確切證據以資證明其前開所述，要無阻卻其違規之
    事實。從而，原告此項主張，洵屬無據。
七、綜合上述，原告於八十九年五月二日七時四十分駕駛重型機車於台北市○○路○
    段七十五巷二十四弄處與自小客車發生交通事故，肇因於其不依規定駛入來車道
    ，跨越雙黃線，事證明確，被告否准其所為職業傷害醫療給付，並將先前核付之
    職業傷害醫療給付改為普通傷害給付，請原告退回溢領給付及否准原告所為自墊
    醫療費用之核退申請，並無不合，審議審定及訴願決定遞予維持，亦無違誤，原
    告仍執前詞，訴請撤銷，併請判命被告核付職業傷害醫療給付及核退職災自墊醫
    療費用，均無理由，應予駁回。
據上論結，本件原告之訴為無理由，爰依行政訴訟法第二百十八條、民事訴訟法第三
百八十五條第一項前段、行政訴訟法第九十八條第三項前段，判決如主文。
中      華      民      國    九十二    年      八      月      七      日
             臺 北 高 等 行 政 法 院   第 六 庭
                            審 判 長 法  官    林 樹 埔
                                     法  官    曹 瑞 卿
                                     法  官    闕 銘 富
右為正本係照原本作成。
如不服本判決，應於送達後二十日內，向本院提出上訴狀並表明上訴理由，如於本判
決宣示後送達前提起上訴者，應於判決送達後二十日內補提上訴理由書（須按他造人
數附繕本）。
中      華      民      國    九十二    年      八      月      七      日
                                     書記官    吳 芳 靜


司法院資訊處製作；財團法人民間司法改革基金會備份。
